【裁判字號】    95,交聲,570
【裁判日期】    951214
【裁判案由】    違反道路交通管理處罰條例聲明異議
【裁判全文】
臺灣士林地方法院交通事件裁定         95年度交聲字第570號
原處分機關  臺北市交通事件裁決所
異  議  人  甲○
即受處分人
上列異議人因違反道路交通管理處罰條例案件，對於臺北市交通
事件裁決所民國95年7 月28日北市裁二字第裁22-AR0000000號裁
決聲明異議（原舉發案號：臺北市政府警察局舉發違反道路交通
管理事件通知單北市警交大字第AR0000000 號），本院裁定如下
：
    主  文
原處分撤銷。
甲○汽車駕駛人，駕駛機器腳踏車，不在規定車道行駛，處罰鍰
新臺幣陸佰元，並記違規點數壹點。
    理  由
一、按機器腳踏車行駛之車道，應依標誌或標線之規定行駛；在
    未劃分快慢車道之道路，得在最外側2 車道行駛，道路交通
    安全規則第99條第1 項第1 款定有明文。次按「禁行機車」
    標字，用以告示本車道禁止機器腳踏車通行。繪設於路段起
    點。路段過長時，得於路段中加繪之。道路交通標誌標線號
    誌設置規則第178 條亦有明定。又汽車駕駛人，爭道行駛而
    有機器腳踏車不在規定車道行駛之情形者，處新臺幣（下同
    ）600 元以上1,800 元以下之罰鍰；另汽車駕駛人，有違反
    道路交通管理處罰條例第45條情形者，除依原條款處罰鍰外
    ，並記違規點數1 點，道路交通管理處罰條例第45條第13款
    及同條例第63條第1 項第1 款分別定有明文。
二、原處分意旨略以：異議人即受處分人甲○於民國95年5 月18
    日下午5 時49分許，騎乘車牌號碼ATX-595 號重型機車，在
    臺北市○○路○ 段，經警舉發其有「機器腳踏車不在規定車
    道行駛」之違規，爰依道路交通管理處罰條例第45條第1 項
    第13款之規定，裁處罰鍰600 元。
三、聲明異議意旨略以：其行經該路段時，因前方車輛擋住視線
    ，故未能察覺該車道為禁行機車之車道，並非故意行駛於禁
    行機車車道，應屬不可歸責，爰依法聲明異議云云。
四、經查：
  (一)異議人有於上開時間、地點，騎乘上開車號重型機車，行駛
    在劃設有「禁行機車」標字之內側第2 車道之違規行為，業
    據異議人於聲明異議狀中供明屬實，復有違規採證照片1 幀
    附卷可稽，足認異議人當時所騎乘之機車，確係行駛於「禁
    行機車」之車道，而有不在規定車道行駛之違規情事無誤。
  (二)異議人雖辯稱係因前方車輛擋住視線，致其未能看出地面上
    「禁行機車」之禁制標字云云。然查：本件異議人所行駛之
    臺北市○○路○ 段為同向4 車道，其中內側2 車道均劃有明
    顯之「禁行機車」禁制標字，此有臺北市政府警察局大同分
    局95年9 月15日北市警同分交字第09533528800 函所附違規
    地點照片1 張在卷足資佐證，至採證照片中，異議人行駛車
    道上之「禁行機車」標字，雖適因其他自小客車經過而遭壓
    蓋，然前開車輛既係在移動狀態中，並非保持靜止，顯無可
    能完全遮蔽該地面上「禁行機車」之標字，被告僅憑該採證
    照片拍攝時之瞬間影像，辯稱其無法察覺禁行機車之標字，
    顯不足採。況依前述道路交通安全規則第99條第1 項第1款
    之規定，異議人在未劃分快慢車道之道路騎乘機車，本僅得
    在最外側2 車道行駛，故異議人不論有無看到地面上「禁行
    機車」之禁制標字，均應遵守上開規定，不得行駛於內側第
    2 車道，異議人上開所辯，要無可採。
  (三)綜上所述，異議人在前揭時、地，騎乘上開車號機車，有機
    器腳踏車不在規定車道行駛之違規行為，洵堪認定。原處分
    機關依道路交通管理處罰條例第45條第13款 (裁決書誤載為
    第45條第1 項第13款)之 規定，裁處異議人罰鍰600 元，固
    非無據，惟汽車駕駛人違反道路交通管理處罰條例第45條規
    定者，依同條例第63條第1 項第1 款規定，除依原條款處罰
    鍰外，並應予記違規點數1 點，原處分機關漏未依該條規定
    記違規點數1 點，尚有違誤。是
    本件異議人之聲明異議雖無理由，然原處分既有前揭可議之
    處，即屬無可維持，應由本院予以撤銷，另裁定如主文第2
    項所示，以資適法。
五、據上論斷，應依道路交通案件處理辦法第20條前段，裁定如
    主文。
中    華    民    國    95    年    12    月    14    日
                  交通法庭  法  官  馬傲霜
以上正本證明與原本無異。
如不服本裁定，應於裁定送達後5日內向本院提出抗告狀。
                            書記官  陳玉瓊
中    華    民    國    95    年    12    月    14    日


司法院資訊處製作；財團法人民間司法改革基金會備份。
